最高法院刑事判決　　　　　　　　　　　　　　　八十八年度台上字第三一○七號
　　上　訴　人　乙○○
　　　　　　　　甲○○
右上訴人等因懲治盜匪條例等罪案件，不服台灣高等法院台南分院中華民國八十八年
三月十二日第二審判決（八十七年度上訴字第一四九六號，起訴案號：台灣台南地方
法院檢察署八十六年度偵字第八○九、一六五五、七四三八、八二○三號），提起上
訴，本院判決如左：
    主  文
原判決撤銷，發回台灣高等法院台南分院。
    理  由
本件原判決撤銷第一審（除上訴人甲○○收受贓物外）不當之判決，論處上訴人乙○
○盜匪、連續偽造有價證券及連續搶奪罪刑，論處上訴人甲○○搶奪罪刑，固非無見
。
惟查：(一)、原判決以上訴人乙○○「係以竊得之工具從事偽造支票，並偽造國民身分
證等，其竊盜、偽造有價證券及偽造特種文書行為間即有方法結果之牽連關係，原判
決卻指偽造有價證券罪與偽造特種文書罪係犯意各別，應分論併罰，亦有未洽」（原
判決第八頁理由五之二），乃撤銷第一審關於分別論處上訴人乙○○偽造有價證券及
偽造特種文書罪刑，改依牽連關係從一重論處連續偽造有價證券罪刑，然原判決事實
欄二卻記載，「乙○○於竊得附表一編號一所示之張俊宏之身分證影本後，供其掩飾
身分，乃……偽造『張俊宏』名義之身分證一張，……。另乙○○又『另行起意』，
意圖供行使之用，並基於概括之犯意，連續於八十五年十一月或十二月間，在上址住
處，以其於前揭時地竊得之『張俊宏』印鑑章偽蓋在其竊得之張俊宏所有之聯邦商業
銀行九如分行第○○○○○六之七帳號之空白支票發票人欄上，共四十張，並偽填附
表二編號一至五所示之發票日期及金額」（原判決第三頁事實欄二），似認上訴人乙
○○係於偽造身分證後，始另行起意偽造有價證券，其事實之記載與理由說明不相一
致，非無判決理由矛盾之違法。(二)、自白非出於任意性，即無證據能力，徵諸刑事訴
訟法第一百五十六條第一項之規定自明。而審理事實之法院遇有被告對自白提出非任
意性之抗辯時，應先於其他事實而調查。本件原判決認定上訴人乙○○有強盜及連續
搶奪之犯行，係以其於警訊之自白及被害人陳光宇、林陳桂枝、黃王美蓉、呂佳玲警
、偵訊之指認為據（原判決第六頁背面、第七頁正面，理由欄第二、三點），然上訴
人乙○○於第一審審理時即以其警訊之自白係受警方以不法方法逼供而得（一審卷第
二十八頁背面、第五十六頁），原判決亦載其以警訊之自白係受警以不法方法逼供而
承認（原判決第六頁背面倒數第一、二行），乃原審未就其自白之任意性為調查，復
無其他證據資為補強被害人之指訴，即以其警訊自白為判決之基礎，難謂與刑事訴訟
法第一百五十六條第一項規定意旨無違。又上訴人甲○○始終否認有與上訴人乙○○
一同參與搶奪被害人黃王美蓉之財物，而被害人黃王美蓉於警訊及偵查中固均指認其
有參與，惟係稱上訴人甲○○係在旁邊把風，並非下手行搶之人（偵字第八○九號卷
第五十三頁、第一四九頁背面），亦與原判決認定之係由上訴人二人共乘機車，而由
上訴人甲○○下手行搶不合，原判決此部分事實之認定亦與卷證資料不符，而有證據
上理由矛盾之違法。(三)、盜匪罪之被害人陳光宇於警訊係指證，上訴人乙○○之面貌
、輪廓、髮型、體型、身高與搶嫌相似，尤其所持用之槍枝型狀（外觀、顏色），其
能肯定應是同一嫌犯沒錯，於偵查中亦稱，槍其還認得（○○二號警訊卷第二十二頁
背面、同上偵查卷第九十一頁背面），依此，扣案之槍枝係其指認之重要依據，而原
審以雖扣案槍枝證人謝國良到庭證指於八十五年十二月間（即案發後）始出售乙○○
云云，惟當時被害人陳光宇與上訴人乙○○係近距離面對面，店內光線明亮，上訴人
乙○○又無戴口罩等物遮掩臉部，且證人無挾怨誣指之理，仍不足以推翻被害人陳光
宇指認可信性（原判決第六頁），然依上開被害人筆錄，並未提及店內光線及搶嫌有
無遮掩臉部情形，且上訴人乙○○於偵查中即具狀稱，扣案之槍係其於八十六年一月
一日依跳蚤雜誌所登向一位謝姓人所買，被害人陳光宇指其係持該槍行搶實係誤認云
云，嗣於原審亦一再具狀除如上辯稱外，另以被害人陳光宇於報案係指稱二位二十多
歲之人，其中一位持銀色槍枝，與其扣案槍枝不同，並請求調閱該被害人之報案筆錄
云云（同上偵查卷第一六五、一六六頁、原審卷第九十三、一六二頁），而該被害人
之警訊筆錄亦載有其於案發當日之警訊筆錄係實在（上開警訊卷第二十二頁），足見
確有該筆錄之存在，究該被害人案發時如何指述，原審未調閱該筆錄予以究明，遽予
判決，自難昭信服。以上諸端，或為上訴意旨所指摘，或為本院得依職權調查之事項
，應認原判決有撤銷發回之原因。
據上論結，應依刑事訴訟法第三百九十七條、第四百零一條，判決如主文。
中      華      民      國    八十八    年      六      月     十六     日
                              最高法院刑事第二庭
                                  審判長法官  莊  來  成
                                        法官  呂  潮  澤
                                        法官  謝  俊  雄
                                        法官  白  文  漳
                                        法官  蘇  振  堂
      右正本證明與原本無異
                                              書  記  官
中      華      民      國    八十八    年      六      月    二十二    日
